【裁判字號】    98,交聲,997
【裁判日期】    980601
【裁判案由】    聲明異議
【裁判全文】
臺灣臺中地方法院交通事件裁定         98年度交聲字第997號
原處分機關  交通部公路總局臺中區監理所豐原監理站
受處分人即  甲○○
異  議  人
上列受處分人因違反道路交通管理處罰條例案件，對於交通部公
路局臺中區監理所豐原監理站民國九十八年三月十三日所為之處
分（豐監稽違字第裁六三－ＧＥ0000000號裁決書），聲
明異議，本院裁定如下：
    主    文
聲請駁回。
    理    由
一、原處分意旨略以：異議人即受處分人甲○○於民國九十八年
    一月二十九日三時四分許，駕駛車牌號碼：ＱＯ－4886號自
    用一般小客車，在臺中市○○○街處，因「駕車行經有燈光
    號誌管制之交岔路口闖紅燈」違規，遂依道路交通管理處罰
    條例第五十三條第一項、第六十三條第一項第三款規定，對
    受處分人裁處罰鍰新臺幣（下同）二千七百元，並記違規點
    數三點。
二、聲明異議意旨略以：異議人於上開時間行經四平路與大連北
    街口，經過紅路燈，警車從後面追上異議人，並把異議人攔
    下，稱異議人闖紅燈，異議人僅記得過路口時是綠燈，是不
    是剛轉換綠燈異議人不清楚，當天舉發只有員警看到，沒有
    其他證人，亦無攝影或任何照片佐證，該舉發有誤，爰依法
    聲明異議，請求撤銷原處分等語。
三、按汽車駕駛人，行經有燈光號誌管制之交岔路口闖紅燈者，
    處新臺幣一千八百元以上五千四百元以下罰鍰，並記違規點
    數三點；道路交通管理處罰條例第五十三條第一項、第六十
    三條第一項第三款分別定有明文。又按汽車行駛至交岔路口
    ，其行進、轉彎，應遵守燈光號誌；道路交通安全規則第一
    百零二條第一項第一款定有明文。
四、經查:
（一）異議人甲○○駕駛前揭車輛於上揭時、地，有駕車行經有
      燈光號誌管制之交岔路口闖紅燈之違規，經員警當場舉發
      ，原處分機關乃依道路交通管理處罰條例第五十三條第一
      項、第六十三條第一項第三款規定，對受處分人裁處罰鍰
      二千七百元，並記違規點數三點等情，此有臺中市警察局
      中市警交字第ＧＥ0000000號舉發通知單一紙、臺
      中市警察局第五分局九十八年三月四日中分五交字第○九
      八○○○五三○九號函及交通部公路總局臺中區監理所豐
      原監理站前揭裁決書一份在卷可稽。
（二）違反交通管理處罰條例案件之審理，除重在發見實體真實
      並保障行為人權益，亦在維護交通秩序，確保交通安全，
      而交通違規案件，對行為人違規事實之舉證，雖應由為裁
      罰行為之行政機關負舉證責任，惟交通違規案件有其動態
      與特性，從而關於證明違規事實證據之證明力，應視具體
      案件認定，考量到交通案件之特性及行政資源之有限性，
      主管機關對於所有違規之案件，並無法皆以拍照或其他方
      式予以舉證，因此，於特定具體案件中，基於交通秩序維
      護及行政效率之考量，在拍照或其他方式之搜證現實上並
      無法行使之情況下，僅以執勤警員之舉發及證詞，尚難逕
      認其證明力當然不足。
（三）證人即舉發員警乙○○於本院證稱：「我與同事魏勝平巡
      邏，從四平路往中清路方向行駛，我與異議人的車輛是對
      向，行經四平路與大連北街口時，剛好是紅燈，我們的車
      輛就停下來，對向ＱＯ－4886從四平路往潭子方向就闖紅
      燈」、「我們的巡邏車看到前面紅燈準備停車，他就直接
      闖紅燈過來，當時並不是在號誌變換的時候，而是全紅燈
      的時候... 」、「當時只有他一輛所以不可能誤判」、「
      （問：當時號誌是否清楚？）很清楚，因為當時晚上暗暗
      的」、「（問：你當時值勤的勤務為何？）以防範犯罪及
      取締交通違規為主」等語（本院卷第十七頁），是本件違
      規之事實係屬在交叉路口闖紅燈，其違規事實經過之時間
      甚短，又舉發之員警當日並非定點取締違規，而係執行巡
      邏勤務適遇違規而加以舉發，現實上自無從予以拍照存證
      ，再證人即舉發員警乙○○與異議人間並無嫌隙，衡情應
      無設詞攀誣或虛構違規事實以陷害異議人之理，復依其前
      揭證詞所述明確，亦應無誤看或誤為判斷之情事，是堪認
      證人乙○○前開證詞具憑信性。此外，經本院當庭勘驗執
      勤光碟，警員稱：你闖紅燈等語，車輛駕駛人即異議人亦
      向員警回稱: 我剛剛沒注意看到等語，是於舉發之時，異
      議人對於其是否有闖紅燈之違規事實一節，顯未爭執，本
      件異議人確有前揭駕車行經有燈光號誌管制之交岔路口闖
      紅燈之違規事實，應堪認定。
（四）綜上所述，異議人確有於上開時、地駕車行經有燈光號誌
      管制之交岔路口闖紅燈之違規行為，堪以認定，從而，原
      處分機關援引道路交通管理處罰條例第五十三條第一項第
      七款、六十三條第一項第三款之規定，裁處異議人罰鍰二
      千七百元，並記違規點數三點，並無違誤，本件異議為無
      理由，應予駁回。又本件違規路口監視錄影存檔保存期限
      為一個月，現已逾保存期限，此有台中市警察局第五分局
      九十八年四月二十七日中分五交字第○九八○○一一六三
      八號函在卷可稽，是異議人請求調閱監視影像自已無從調
      閱，併此敘明。
五、據上論斷，應依道路交通管理處罰條例第八十七條第二項、
    道路交通案件處理辦法第十九條，裁定如主文。
中    華    民    國    98    年    6     月    1     日
                        交通法庭  法  官  郭書豪
上正本證明與原本無異。
如不服本裁定，應於送達後五日內，向本院提出抗告狀。
                                  書記官  陳美虹
中    華    民    國    98    年    6     月    1     日


司法院資訊處製作；財團法人民間司法改革基金會備份。
